【裁判字號】    99,台抗,215
【裁判日期】    990311
【裁判案由】    偽造公印文等罪聲明異議
【裁判全文】
最高法院刑事裁定              九十九年度台抗字第二一五號
抗  告  人  甲○○
上列抗告人因偽造公印文等罪案件，不服台灣高等法院高雄分院
中華民國九十九年一月二十一日駁回其對檢察官指揮執行聲明異
議之裁定（九十八年度聲字第一三二八號），提起抗告，本院裁
定如下：
    主  文
抗告駁回。
    理  由
按刑法第四十一條第一項規定：「犯最重本刑為五年以下有期徒
刑以下之刑之罪，而受六個月以下有期徒刑或拘役之宣告者，得
以新台幣一千元、二千元或三千元折算一日，易科罰金。但確因
不執行所宣告之刑，難收矯正之效或難以維持法秩序者，不在此
限。」依其立法理由說明，個別受刑人如有不宜易科罰金之情形
，在刑事執行程序中，檢察官得依該項但書規定，審酌受刑人是
否具有「確因不執行所宣告之刑，難收矯正之效或難以維持法秩
序」等事由決定之。是以，檢察官對於得易科罰金案件之指揮執
行，如認受刑人確有因不執行所宣告之刑，難收矯正之效或難以
維持法秩序者，自不應准予易科罰金；此乃檢察官指揮執行時得
依職權裁量之事項，倘其未濫用權限，自不得任意指摘為違法，
觀諸刑事訴訟法第四百五十七條第一項前段規定「執行裁判由為
裁判法院之檢察官指揮之」自明。本件抗告人甲○○因犯偽造公
印文、共同連續恐嚇得利、恐嚇取財未遂、共同連續強制罪，分
別經台灣高雄地方法院九十二年度重訴字第五五號及原審法院九
十七年度上訴字第一０七八號判決，依序判處減為有期徒刑四月
、減為有期徒刑六月、減為有期徒刑四月、減為有期徒刑六月，
並均諭知易科罰金之折算標準，再經原審法院九十八年度聲字第
一一０九號裁定應執行有期徒刑一年五月，如易科罰金以銀元三
百元即新台幣九百元折算一日，有各該裁判可資調閱。觀諸上開
確定判決所載，抗告人之犯罪事實如下：(一)因涉嫌違反組織犯罪
防制條例案件經檢方通緝，為躲避追緝而於民國九十年間，夥同
他人共同以偽造內政部公印文方式，偽造冒名「陳焜昇」之國民
身分證使用。(二)為圖砂石買賣之鉅額利益，而於八十八年至九十
年間，夥同多人以圍堵砂石場及強行控制方式，多次妨害業主林
錦堂行使砂石場之經營管理權利，又恐嚇林錦堂交付新台幣（以
下同）三百萬元、讓渡土場二分之一股份、給予開採二十三萬立
方米土石等利益，另恐嚇林錦堂交付二百萬元未遂等情。檢察官
審酌抗告人上開犯行，以其犯罪情節重大，認為如不予發監執行
，難以維持法秩序，乃依刑法第四十一條第一項但書規定，不准
其易科罰金之聲請，有原審調閱所得台灣高雄地方法院檢察署九
十八年度執聲他字第七七０二號刑事執行案件進行單上檢察官之
執行命令影本在卷可稽。原裁定以檢察官具體敘明不准受刑人易
科罰金之理由並無濫用裁量權之情事，因予駁回抗告人在原審之
聲明異議。揆諸首揭說明，原裁定於法並無不合。抗告意旨以檢
察官執行命令並未審酌之事項，指摘檢察官係以「刑期過長」為
由，不准抗告人易科罰金，所為增設法律所無之限制云云；又以
抗告人自犯上開各罪後，始終安份守己，未再觸犯刑章，且有老
父及家人待扶養，如入監服刑，將使家庭受重大影響等語，指摘
原裁定不當，為無理由，應予駁回。
據上論結，應依刑事訴訟法第四百十二條，裁定如主文。
中    華    民    國  九十九  年    三    月   十一   日
                      最高法院刑事第十庭
                          審判長法官  花  滿  堂
                                法官  黃  正  興
                                法官  陳  東  誥
                                法官  林  錦  芳
                                法官  洪  昌  宏
本件正本證明與原本無異
                                      書  記  官
中    華    民    國  九十九  年    三    月   十五   日
                                                       s

司法院資訊處製作；財團法人民間司法改革基金會備份。
